臺灣高雄地方法院民事判決　　　　　　110年度重訴字第149號
原　　　告　李群英　


訴訟代理人　高峯祈律師、陳永群律師

被　　　告　呂政勇　

訴訟代理人　劉建畿律師、林宜儒律師
被　　　告　洪瑞堂　

訴訟代理人　洪士宏律師、甘芸甄律師

 
上列當事人間請求損害賠償事件，本院於民國110年10月29日言
詞辯論終結，判決如下：
    主  文
原告之訴及假執行之聲請均駁回。
訴訟費用由原告負擔。
    事實及理由
一、原告主張：原告於民國105年10月30日向被告呂政勇承租門
    牌號碼高雄市○○區○○路000號房屋（下稱系爭房屋）供
    經營卡拉OK使用，約定租賃期間自105年12月30日至110年11
    月30日止共計5年（下稱系爭租約）。嗣呂政勇於108年5月
    24日將系爭房屋及所坐落之土地售予被告洪瑞堂。而高雄市
    政府工務局（下稱工務局）於108年5月9日發函要求限期拆
    除系爭房屋違建部分，呂政勇、洪瑞堂竟未事先通知原告即
    於108年12月26日自行雇工強行將系爭房屋全部拆除，致原
    告店內之裝潢、設備、物品均遭破壞，並使原告之卡拉OK店
    無法繼續營業。呂政勇為系爭房屋之出租人，明知系爭租約
    存續中，出租人負有保持租賃物合於使用收益狀態之義務，
    竟為排除原告繼續使用系爭房屋，與洪瑞堂雇工拆除系爭房
    屋，違反上開義務，且於系爭房屋全部拆除後，陷於給付不
    能，原告自得請求呂政勇賠償原告自108年12月27日起至110
    年11月15日止無法營業之損害共906萬元。另呂政勇、洪瑞
    堂未先通知原告，即雇工拆除系爭房屋全部，致原告店內裝
    潢、設備、物品及食品全數毀損，受有財產損害277萬5784
    元等語，爰依據租賃、侵權行為法律關係，聲明：㈠呂政勇
    應給付原告906萬元，及自起訴狀繕本送達翌日起，至清償
    日止，按年息5﹪計算之利息。㈡呂政勇、洪瑞堂應連帶給
    付原告277萬5786元，及自起訴狀繕本送達翌日起，至清償
    日止，按年息5﹪計算之利息。㈢願供擔保請准宣告假執行
    。
二、被告則以：系爭租約之租賃期間僅至108年11月15日止，系
    爭房屋違建部分於108年12月26日拆除當時，系爭租約已不
    存在，呂政勇自無違約可言。且工務局通知洪瑞堂應於108
    年12月25日前自行雇工拆除，逾期未拆除將訂於108年12月
    26日起派工拆除，並於108年12月20日以高市工違隊拆字第
    10870705900號函委請高雄市政府警察局小港分局（下稱小
    港分局）前往協助現場拆除之維安事宜，可見系爭房屋係工
    務局行使公權力拆除，而非呂政勇、洪瑞堂有何侵權行為。
    況原告亦曾簽署切結書承諾將於108年7月12日前自行雇工拆
    除違建部分，並於系爭租約註既如有政府公文要求拆除不得
    求償，原告早已知悉系爭房屋因屬違建而有遭拆除之可能，
    自難認原告會因此受有損害。再者，系爭房屋於108年12月
    26日拆除當日原告亦有到場，而原告並未舉證其所有之物品
    因系爭房屋之拆除受遭到毀損及其損害金額等語，資為抗辯
    ，並聲明：㈠原告之訴駁回。㈡如受不利判決，願供擔保請
    准宣告免為假執行。
三、兩造不爭執事項：
  ㈠原告與被告呂政勇簽立租賃契約，承租呂政勇所有之門牌號
    碼高雄市○○區○○路000號房屋（即系爭房屋），約定租
    期自民國105年12月15日至108年11月15日止共3年，並於租
    賃契約上加註「若簽約期間，房屋有所爭議，不得求償。針
    對違建要有政府公文拆除部分」等語（即系爭租約）。嗣吳
    瑜婕於未徵得呂政勇之同意，僅徵得呂政勇之父呂進忠之同
    意後，於105年10月30日同意原告將租期延長為自105年12月
    30日至110年11月30日止共5年。（本院卷一第21頁至第27頁
    、卷二第25頁）
  ㈡呂政勇於108年5月24日將系爭房屋及所坐落之土地售予被告
    洪瑞堂。（本院卷一第101頁）
  ㈢高雄市政府工務局（下稱工務局）曾分別於107年3月31日、
    107年8月6日、107年10月3日通知呂政勇應自行雇工於107年
    5月3日、107年8月28日、107年10月16日前拆除系爭房屋違
    建部分，逾期將派工拆除；高雄市工務局違章建築處理大隊
    （下稱違建處理大隊）曾於108年5月9日通知呂政勇應於108
    年6月11日前自行僱工拆除系爭房屋違建部分，逾期於108年
    6月12日派工執行。（本院卷二第31頁至第35頁、第85頁）
  ㈣原告於108年6月12日出具切結書（下稱系爭切結書）給「工
    務局」載稱：「茲本人願切結所有座落本市○○區○○路
    000號1樓之建築物未經許可擅自違建，今經工務局違建處理
    大隊依法派工執行拆除，為免造成更大之損失，本人願立即
    停止施工並於108年7月12日前自行僱工拆除並報貴大隊銷案
    ，若逾期未依上述規定辦理，再經貴隊依規定派工拆除時，
    不再委請民代或他人出面關心或抗拒拆除…此致高雄市府工
    務局違章建築處理大隊」等語。（本院卷二第27頁）
  ㈤工務局於108年8月9日通知洪瑞堂應於108年9月11日前自行
    雇工拆除系爭房屋違建部分，逾期將於108年9月12日派工執
    行。（本院卷二第41頁至第43頁）
  ㈥工務局於108年12月2日通知洪瑞堂應於108年12月25日前自
    行雇工拆除系爭房屋違建部分，逾期將於108年12月26日派
    工執行。工務局並於108年12月20日通知高雄市政府警察局
    小港分局（下稱小港分局）將於108年12月26日執行拆除系
    爭房屋，並請派警員於當日9時至系爭房屋集合，協助現場
    維安。（本院卷二第45頁至第53頁）
  ㈦違建處理大隊人員、洪瑞堂代理人、小港分局警員於108年
    12月26日9時到達系爭房屋現場後，違建處理大隊人員於9時
    30許表示洪瑞堂同意自行雇工拆除違章建築，於9時40分動
    工，嗣原告於10時30分經里長通知到場，原告到場後有干擾
    現場作業人員行為，經警方制止後，原告在現場觀看至14時
    30分離開，未再返回現場，系爭房屋於17時30分全部拆除完
    畢，拆除之營建廢棄物經洪瑞堂委由承包商清運。（本院卷
    二第49頁至第51頁）
  ㈧原告以被告2人於108年12月26日雇工將系爭房屋全部拆除涉
    犯刑事毀損罪嫌為由，對被告2人提出刑事告訴，經臺灣高
    雄地方檢察署（下稱雄檢）檢察官以110年度偵續字第54號
    不起訴處分書為不起訴處分，原告提出再議，經臺灣高等檢
    察署高雄檢察分署（下稱高分檢）以110年度上聲議字第
    1018號處分書駁回再議。（本院卷一第135頁至第153頁）
四、本件之爭點：
  ㈠被告呂政勇是否違反系爭租約之保持租賃物合用狀態之義務
    ？如有，被告請求被告呂政勇給付原告自108年12月27日起
    至110年11月15日止無法繼續營業之損失906萬元，有無理由
    ？
  ㈡系爭房屋經拆除，是否為被告呂政勇、洪瑞堂對於被告之侵
    權行為？如是，原告請求賠償財產損害277萬5784元，有無
    理由？
五、本院得心證之理由
  ㈠被告呂政勇是否違反系爭租約之保持租賃物合用狀態之義務
    ？如有，被告請求被告呂政勇給付原告自108年12月27日起
    至110年11月15日止無法繼續營業之損失906萬元，有無理由
    ？
  ⒈按當事人主張有利於己之事實者，就其事實有舉證之責任，
    民事訴訟法第277條前段有明文規定。次按民事訴訟如係由
    原告主張權利者，應先由原告負舉證之責，若原告先不能舉
    證，以證實自己主張之事實為真實，則被告就其抗辯事實即
    令不能舉證，或其所舉證據尚有疵累，亦應駁回原告之請求
    。原告主張呂政勇違反系爭租約之保持租賃物合用狀態之義
    務等語，惟呂政勇辯稱系爭租約租期僅至108年11月15日，
    系爭房屋於108年12月26日拆除當時，已無系爭租約存在等
    語，依上開規定及說明，原告應先就系爭租約於系爭房屋於
    108年12月26日拆除當時仍然存在及呂政勇違反系爭租約之
    保持租賃物合用狀態之義務等情舉證。
  ⒉前述兩造不爭執事項㈠之事實，為兩造所不爭執（見本院卷
    二第61頁），足以認定。吳瑜婕既係於未徵得呂政勇之同意
    ，於105年10月30日同意原告將租期延長為自105年12月30日
    至110年11月30日止共5年，吳瑜婕與原告間延長系爭租約之
    合意，自對呂政勇不生效力。復依呂政勇所提出之系爭租約
    ，租期仍是105年12月15日至108年11月15日（見本院卷二第
    107頁），而呂政勇於108年10月14日寄發給原告之存證信函
    亦載明「租期3年即將於108年11月15日屆滿…不再續租，並
    請台端於租期屆滿後將前揭房屋騰空，返還予本人。…台端
    另出示非本人同意延展之租期至110年11月15日之租約…非
    經本人同意不生效力」等語（見本院卷二第111頁），且原
    告與呂政勇於109年2月24日所簽立之租約到期押金退還協議
    書亦載「租約期間自105年12月15日起至108年11月15日止」
    等語（見本院卷二第103頁），堪認呂政勇確未同意延長系
    爭租約租期至110年11月30日，並於系爭租約「108年11月15
    日」屆滿之「前」、「後」均有明確表示不續租給原告。原
    告於108年11月15日以後占用系爭房屋已無系爭租約作為其
    占有之權源，已屬無權占有，是原告主張呂政勇於「108年
    12月26日」雇工拆除系爭房屋之行為，係違反系爭租約之保
    持租賃物合用狀態之義務，當屬無據。
  ㈡系爭房屋經拆除，是否為被告呂政勇、洪瑞堂對於被告之侵
    權行為？如是，原告請求賠償財產損害277萬5784元，有無
    理由？
  ⒈按當事人主張有利於己之事實者，就其事實有舉證之責任，
    民事訴訟法第277條前段有明文規定。次按民事訴訟如係由
    原告主張權利者，應先由原告負舉證之責，若原告先不能舉
    證，以證實自己主張之事實為真實，則被告就其抗辯事實即
    令不能舉證，或其所舉證據尚有疵累，亦應駁回原告之請求
    。原告主張被告呂政勇、洪瑞堂於108年12月26日拆除系爭
    房屋之行為係對於被告之侵權行為，自應就此舉證。
  ⒉前述兩造不爭執事項㈠至㈢、㈤、㈥、㈦之事實，為兩造所
    不爭執（見本院卷二第61頁至第62頁、第152頁），足以認
    定。由此堪認被告呂政勇、洪瑞堂自107年起即屢次拖延依
    工務局之命令自行雇工拆除系爭房屋違建部分，其2人各拖
    延數次後，工務局終於在108年12月20日通知小港分局將於
    108年12月26日執行拆除系爭房屋，並請派警員於當日9時至
    系爭房屋集合，協助現場維安，洪瑞堂當日見工務局將要強
    行拆除，再無拖延之可能下，乃於違建處理大隊、小港分局
    等公務人員在場之際，同意自行雇工拆除。系爭房屋既係由
    洪瑞堂於108年12月26日雇工拆除，顯與呂政勇無涉。而洪
    瑞堂先前盡力「違法」拖延工務局拆除系爭房屋違建部分，
    拖延至實在無法拖延之地步（即工務局已經通知小港分局派
    警員於108年12月26日9時到場協助拆除系爭房屋違建部分之
    維安工作），始雇工拆除系爭房屋違建部分，此既係依工務
    局及小港分局公務員到場依法執行勤務之指示下之合法行為
    ，亦非屬故意或過失侵害原告之侵權行為。
  ⒊前述兩造不爭執事項㈠、㈣之事實，為兩造所不爭執（見本
    院卷二第61頁），足以認定。而原告於系爭租約於108年11
    月15日租期屆滿後仍無權占用系爭房屋之事實，業如前述。
    可見原告於105年12月15日前即簽立系爭租約當時，即已知
    悉系爭房屋大部分係屬違建，並於108年6月12日出具系爭切
    結書同意「於108年7月12日前自行僱工拆除」，顯已明知系
    爭房屋違建部分，極有可能遭到拆除，然而原告卻於系爭租
    約於108年11月15日租期屆滿後，仍無權占用系爭房屋，縱
    原告於108年12月26日系爭房屋遭拆除當日，仍有物品堆置
    於系爭房屋內，致因系爭屋遭拆除而受有損害，亦顯是原告
    自己招致之危險及損害，而非被告呂政勇、洪瑞堂上揭依工
    務局及小港分局指示之合法行為所致之損害。況且，依前述
    兩造不爭執事項㈦之事實，及原告所提出之108年12月26日
    現場照片（見本院卷一第109頁至第115頁），原告於系爭房
    屋拆除當日即108年12月26日10時30分既有到場，且當時系
    爭房屋內可以搬運之物品已搬到屋外，依一般常情，原告當
    時應會考量是否將其中有價值部分搬離現場，原告當時所未
    搬離之物品，應係無價值之物品。原告有搬離有價值物品之
    時間及機會，復無舉證當時其所有之有價值物品遭到毀損，
    自難僅憑原告片面說法，即認原告受有277萬5784元之財產
    損害。是原告依侵權行為關係請求被告呂政勇、洪瑞堂連帶
    賠償其財產損害277萬5784元，應無理由。
六、綜上所述，原告基於租賃、侵權行為之法律關係，請求㈠呂
    政勇應給付原告906萬元，及自起訴狀繕本送達翌日起，至
    清償日止，按年息5﹪計算之利息，暨㈡呂政勇、洪瑞堂應
    連帶給付原告277萬5786元，及自起訴狀繕本送達翌日起，
    至清償日止，按年息5﹪計算之利息，為無理由，應予駁回
    。原告假執行之聲請，因原告之訴遭駁回而失所附麗，應併
    駁回之。
七、原告雖於本院言詞辯論終結後以：㈠聲請函調工務局105年
    10月至108年12月之執行拆除紀錄，證明呂政勇於簽立系爭
    契約時曾表示工務局只會象徵性拆除；㈡聲請函詢兩造於
    108年9月24日及10月4日在高雄市小港區調解委員會調解紀
    錄、李順進議員服務處調解紀錄，證明呂政勇明知系爭租約
    期間為5年，否則並無與原告調解之必要；㈢原告為中國籍
    人士因疫情無法來台致相關事證未能及時提出等為由，聲請
    再開辯論云云。惟按「法院於言詞辯論終結後，宣示裁判前
    ，如有必要得命再開言詞辯論。」民事訴訟法第210條固有
    規定，但命再開已閉之言詞辯論，屬於法院之職權，當事人
    並無聲請再開之權，故當事人聲請再開時，不必就其聲請予
    以裁判，即使予以裁判，亦屬訴訟程序進行中所為之裁定，
    不得抗告（最高法院28年渝抗字第173號裁判意旨參照）。
    經查：
  ㈠依前述兩造不爭事項㈠、㈢至㈦之事項，系爭租約「特別」
    加註「若簽約期間，房屋有所爭議，不得求償。針對違建要
    有政府公文拆除部分」等語，且原告亦出具系爭切結書給「
    工務局」載稱：「不再委請民代或他人出面關心或抗拒拆除
    」等語，堪認原告及呂政勇於簽立系爭契約時均明知工務局
    會實質拆除系爭房屋違建部分。況且，呂政勇於簽立系爭契
    約時「有無」表示工務局只會象徵性拆除，僅簽約當事人或
    在場人能知悉，並非工務局105年10月至108年12月執行拆除
    紀錄所能證明。
  ㈡依前述兩造不爭執事項㈠之事實其中「吳瑜婕於『未徵得』
    呂政勇之同意…將租期延長為自105年12月30日至110年11月
    30日止共5年」之事實，及依呂政勇所提出之系爭租約記載
    、呂政勇於108年10月14日寄發給原告之存證信函、原告與
    呂政勇於109年2月24日所簽立之租約到期押金退還協議書，
    均明確記載租期3年等情，堪認呂政勇始終堅持系爭租約租
    期為3年之事實，縱兩造曾於108年9月24日及10月4日在高雄
    市小港區調解委員會、李順進議員服務處進行調解，充其量
    亦僅是證明被告為免訴訟費力勞心，而曾同意尋求訴訟外之
    解決方式而己，與一般出租人對於逾期搬遷之承租人會先以
    調解等訴訟外方式處理糾紛，並無二致，不能以此推論甚至
    證明被告有明示或默示承認系爭租約之租期已延長為5年。
  ㈢原告於102年10月4日即初設戶籍登記等情，有其個人戶籍資
    料查詢結果單可稽，且本件訴訟係由原告於110年4月15日委
    任律師提出，有本件起訴狀上之本院收文戳章可參，堪認原
    告於提出本件訴訟之前，已在台設籍多年，且原告係委任律
    師提起本件訴，自應對於本件訴訟相關之訴訟上權利、義務
    ，有一定之了解，縱原告因疫情無法親自來台，在現代通訊
    及專業律師輔助下，實行本件訴訟應無任何窒礙可言，況且
    ，原告所聲請調查之前述證據，並無證查必要，業如前述。
  ㈣綜上所述，本件並無再開辯論之必要。
八、據上論結，本件原告之訴為無理由，依民事訴訟法第78條，
    判決如主文。
中    華    民    國   110    年    11    月    12    日
                  民事第二庭  法      官  施盈志
以上正本係照原本作成。
如不服本判決，應於送達後20日內，向本院提出上訴狀並表明上
訴理由，如於本判決宣示後送達前提起上訴者，應於判決送達後
20日內補提上訴理由書（須附繕本）。
中    華    民    國   110    年    11    月    12    日
                              書  記  官  陳玫燕